臺灣新竹地方法院民事簡易判決
111年度竹北簡字第225號
原      告  曾德雄  
            曾玉嬌  

            曾玉蘭  

            曾玉春  
            曾德勝  
兼  共  同
訴訟代理人  曾玉貞  
上六人共同
訴訟代理人  戴雯琪律師
被      告  孔繁琴  

上列當事人間請求損害賠償事件，經原告提起刑事附帶民事訴訟
，由本院刑事庭裁定移送前來（110年度交附民字第289號），本
院於民國111年7月15日辯論終結，判決如下：
　　主　　　文
被告應分別給付原告曾德雄、曾玉嬌、曾玉蘭、曾玉春、曾德勝
、曾玉貞各新臺幣柒拾陸萬玖仟柒佰貳拾壹元，及均自民國一一
○年十月二十九日起至清償日止，按年息百分之五計算之利息。
原告其餘之訴駁回。
本判決第一項得假執行。
原告其餘假執行之聲請駁回。
　　事實及理由
壹、程序方面：
一、按因侵權行為涉訟者，得由行為地之法院管轄，民事訴訟法
    第15條第1項定有明文。又所謂行為地，凡為一部實行行為
    或其一部行為結果發生之地皆屬之（最高法院56年台抗字第
    369號判例參照）。查本件事故發生地點為新竹縣湖口鄉，
    此經本院調取刑事卷宗查明屬實，是被告之住居所地雖不在
    本院轄區，惟因本件事故侵權行為地係在新竹縣，揆之上開
    規定，本院對於本件訴訟自有管轄權，合先敘明。
二、按訴狀送達後，原告不得將原訴變更或追加他訴，但請求之
    基礎事實同一、擴張或減縮應受判決事項之聲明、不甚礙被
    告之防禦及訴訟之終結者，不在此限，民事訴訟法第255條
    第1項第2、3、7款分別定有明文。查原告提起本件訴訟時，
    其訴之聲明原以：㈠被告應給付原告等6人新臺幣（下同）8,
    000,000元，及自起訴狀繕本送達之翌日起至清償日止，按
    年息百分之5計算之利息；㈡訴訟費用由被告負擔；㈢願供擔
    保，請准宣告假執行（見本院交附民字卷第7頁）。嗣於本
    院民國111年2月23日調解期日，當庭具狀更正聲明為：㈠被
    告應給付原告等6人581,682元，及自起訴狀繕本送達之翌日
    起至清償日止，按年息百分之5計算之利息；㈡被告應給付原
    告曾德雄1,500,000元，及自起訴狀繕本送達之翌日起至清
    償日止，按年息百分之5計算之利息；㈢被告應給付原告曾玉
    嬌、曾玉蘭、曾玉春、曾德勝、曾玉貞等5人各1,000,000元
    ，及自起訴狀繕本送達之翌日起至清償日止，按年息百分之
    5計算之利息；㈣訴訟費用由被告負擔；㈤願供擔保，請准宣
    告假執行（見本院竹北司簡調字卷第50頁）。復於111年3月
    23日調解期日當庭具狀更正上開第1項聲明為：被告應給付
    原告等6人742,782元，及自起訴狀繕本送達之翌日起至清償
    日止，按年息百分之5計算之利息（見本院竹北司簡調字卷
    第80頁）。經核原告上開所為請求權基礎之變更，均係基於
    同一基礎事實，並單純減縮、擴張應受判決事項之聲明，且
    不甚礙被告之防禦及訴訟之終結，核與首揭規定相符，應予
    准許。
貳、實體方面：
一、原告主張：
　㈠被告於109年6月14日上午9時52分許，駕駛車牌號碼000-0000
    號自用小貨車，沿新竹縣湖口鄉中央街由西往東方向行駛，
    行經上開道路與中和街未劃設行人穿越道之無交通號誌路口
    ，而欲進行左轉駛入中和街時，本應注意車前狀況，並隨時
    採取必要之安全措施，且遇有行人穿越道路時，無論有無交
    通人員指揮或號誌指示，均應暫停讓行人先行通過，又依當
    時天候晴、日間有自然光線、路面鋪裝柏油、乾燥、無缺陷
    、無障礙物、視距良好等情狀，並無不能注意之情事，竟仍
    疏未注意及此，即貿然左轉彎往中和街方向行駛，適被害人
    曾羅秀英徒步行經該交叉路口，被告閃避不及而撞擊被害人
    曾羅秀英，致被害人曾羅秀英倒地腦部受創，經送往醫院救
    治數月後，仍因外傷性腦出血併發肺膿瘍、敗血症、呼吸衰
    竭等症狀，於109年8月30日不治死亡。而被告上開所為，原
    經臺灣新竹地方檢察署檢察官以109年度偵字第8218號、109
    年度偵字第12537號提起公訴，並由本院以110年度交訴字第
    62號刑事判決判處有期徒刑5月，如易科罰金，以1,000元折
    算1日。經原告6人不服請求檢察官提起上訴後，復經臺灣高
    等法院以111年度交上訴字第11號刑事判決判處有期徒刑7月
    。經被告不服提起上訴後，最終經最高法院以111年度台上
    字第2931號刑事判決上訴駁回而告確定在案。又原告等6人
    均為被害人曾羅秀英之子女，為此爰依民法第184條第1項、
    第191條之2、第192條第1項、第194條規定，提起本件訴訟
    。
　㈡本件原告等6人均為被害人曾羅秀英之子女，亦為被害人曾羅
    秀英之繼承人，並為被害人曾羅秀英生前因本件事故支出醫
    療及增加生活上所需費用及死後殯葬費之人，依民法第184
    條第1項前段、第192條第1項、第194條規定，原告為被害人
    曾羅秀英所支出之醫療及增加生活上需要之費用，以及殯葬
    費部分，自得向被告請求損害賠償，茲就相關費用，分述如
    下：
　⒈醫療費用（含住院、救護車等）：如附表一所示，合計金額5
    4,215元。
　⒉醫療用品、耗材等：如附表二所示，合計金額7,667元。
　⒊喪葬費用：如附表三所示，合計金額517,100元。
　⒋看護費用：
　⑴被害人曾羅秀英因本件事故受傷後，尚未尋得看護期間，由
    原告等6人彼此協調，向公司請假照顧母親，依最高法院99
    年度台上字第529號判決意旨，親屬間看護亦應比照一般看
    護，得向被告請求看護費。又原告後聘請之看護日薪為2,10
    0元，故親屬看護期間之看護費用亦以日薪2,100元計算。
　⑵是原告等6人聘請看護前之109年6月14日起至109年6月29日止
    ，共計16日，費用為33,600元（計算式：2,100元×16日＝33,
    600元）。又自109年6月30日起至109年8月27日止，共計59
    日聘請專業看護，日薪2,100元，費用123,900元（計算式：
    2,100元×59日＝123,900元）。另自109年8月28日起至109年8
    月30日被害人曾羅秀英不治死亡為止，為親屬看護，費用以
    6,300元計（計算式：2,100元×3日＝6,300元）。據此，合計
    看護費用為163,800元（計算式：33,600元＋123,900元＋6,30
    0元＝163,800元）。
　⒌綜上，合計費用742,782元（計算式：醫療費用54,215元＋醫
    療用品、耗材費用7,667元＋喪葬費用517,100元＋看護費用16
    3,800元＝742,782元）。
　⒍而被告雖辯稱被害人曾羅秀英109年6月14日起至109年6月29
    日位於加護病房內，無聘請看護之必要等語。惟109年6月14
    日起至109年6月29日上開期間內，均為原告之子女輪流看護
    ，故原告認為此部分請求看護費用仍於法有據。況親人看護
    於實務上本來就可以認定為看護性質，且對於親屬來說，有
    工作下還要特別請假照護，耗費勞務更大。
　㈢又原告等6人均為被害人曾羅秀英之子女，被害人曾羅秀英因
    本件事故死亡，致原告等6人均遭喪母之痛，精神上受有莫
    大痛苦，自得依民法第194條規定，請求被告賠償相當金額
    之精神慰撫金。而據車禍事故鑑定報告所載，被害人曾羅秀
    英就本件事故之發生並無任何過失，加上其於109年6月14日
    發生本件事故後，於醫院歷經搶救、治療之2個半月，直至1
    09年8月30日死亡，期間原告等6人僅能眼睜睜看被害人曾羅
    秀英於醫院遭受各種病痛及手術折磨，卻束手無策，最終僅
    能放棄，帶被害人曾羅秀英出院返家度過最後時光，內心所
    遭受之掙扎及痛苦均難以言喻，加上事發後被告態度甚為消
    極，亦不願與原告等6人達成和解，原告等6人於公司、家中
    及醫院往返照顧被害人曾羅秀英之餘，見被告對於自己之過
    失，造成原告家庭一夕間破碎之事毫無歉意，不免更加悲痛
    。其中原告曾德雄身為長子，長年與被害人曾羅秀英同住，
    母子感情極為深厚，現被害人曾羅秀英驟然離世，對原告曾
    德雄所受打擊甚鉅，故原告曾德雄欲向被告請求精神慰撫金
    1,500,000元，其餘原告等5人則分別向被告請求1,000,000
    元，合計金額6,500,000元（計算式：1,500,000元＋1,000,0
    00×5人＝6,500,000元）之慰撫金。
　㈣另原告等6人因被害人曾羅秀英發生本件事故死亡後，每人各
    領有強制險給付348,476元，合計金額2,090,856元（計算式
    ：348,476元×6人＝2,090,856元）。
　㈤綜上，爰聲明：
　⒈被告應給付原告等6人742,782元，及自起訴狀繕本送達之翌
    日起至清償日止，按年息百分之5計算之利息。
　⒉被告應給付原告曾德雄1,500,000元，及自起訴狀繕本送達之
    翌日起至清償日止，按年息百分之5計算之利息。
　⒊被告應給付原告曾玉嬌、曾玉蘭、曾玉春、曾德勝、曾玉貞
    等5人各1,000,000元，及自起訴狀繕本送達之翌日起至清償
    日止，按年息百分之5計算之利息。
　⒋訴訟費用由被告負擔。
　⒌願供擔保，請准宣告假執行。
二、被告則以：
　㈠被告就本件事故所涉刑事犯罪之事實俱不爭執，另就原告主
    張醫療費用54,215元（如附表一所示）亦不爭執。
　㈡而原告主張看護費用按日以2,100元計算共163,800元部分，
    其中109年6月14日至109年6月29日，共計16日之看護費用33
    ,600元部分，並未舉證被害人曾羅秀英於該期間有聘請看護
    之需求，而此間被害人曾羅秀英既於加護病房住院，應無聘
    請看護之情事，故此部分之請求顯然無據。
　㈢原告請求精神慰撫金部分：
　　被告僅為高職畢業，更因早年經商失敗而積欠銀行債務，資
    力上顯有不足，目前僅為家庭主婦，偶爾幫忙兒女看顧超市
    ，實無工作所得，懇請鈞院審酌上情，而原告請求精神慰撫
    金1,500,000元及1,000,000元，實屬過高，應予酌減。
　㈣又本件事發當時被告駕駛汽車之時速僅有15公里，已是極為
    慢行，而被害人曾羅秀英於案發當時已為年屆80歲之人，身
    罹諸多慢性病，當時緩慢任意穿越馬路，致被告駕駛汽車駛
    入之際突遇光線減弱之故不慎撞上被害人曾羅秀英，可認被
    害人曾羅秀英就本件事故之發生與有過失，而車禍事故鑑定
    委員會之鑑定報告雖認被害人曾羅秀英無肇事因素，然實際
    情形可由勘驗現場錄影畫面證明。
　㈤另原告因本件事故已依強制汽車責任保險法之規定，向強制
    汽車責任保險之保險人請求給付，並受領保險金2,090,856
    元，依最高法院90年度台上字第825號判決意旨，上開保險
    金之給付自應視為被保險人即被告損害賠償金額之一部，被
    告受賠償之請求時，得予以扣除。
　㈥綜上，答辯聲明：
　⒈原告之訴駁回。
　⒉訴訟費用由原告負擔。
三、本院之判斷：
　㈠本件原告等6人主張渠等6人為被害人曾羅秀英之子女，而被
    告於前揭時地駕駛汽車，沿新竹縣湖口鄉中央街由西往東方
    向行駛，行經上開道路與中和街未畫設行人穿越道之無交通
    號誌路口時，因未禮讓自同路段反向徒步直行跨越中和街之
    被害人曾羅秀英先行，即貿然左轉彎而發生碰撞，致被害人
    曾羅秀英倒地腦部受創，經送往醫院救治數月後，仍因外傷
    性腦出血併發肺膿瘍、敗血症、呼吸衰竭等症狀，於109年8
    月30日不治死亡等事實，業據提出遺產稅免稅證明書、戶籍
    謄本、繼承系統表等件為證（見本院交附民字卷第19至23頁
    、竹北司簡調字卷第58、59頁、竹北簡字卷第53至55頁），
    並為被告所不爭執。又被告上開行為涉犯過失致死罪嫌，經
    本院以110年度交訴字第62號刑事判決判處有期徒刑5月，如
    易科罰金，以1,000元折算1日。經原告等6人請求檢察官提
    起上訴後，復經臺灣高等法院以111年度交上訴字第11號刑
    事判決改判處有期徒刑7月。其後被告再次提起上訴，最終
    經最高法院以111年度台上字第2931號刑事判決上訴駁回而
    告確定在案，有本院110年度交訴字第62號刑事判決、臺灣
    高等法院111年度交上訴字第11號刑事判決在卷可稽（見本
    院竹北司簡調字卷第6至10頁、竹北簡字卷第57至62頁），
    並經本院依職權調取上開刑事卷宗核閱無訛，暨所附調查筆
    錄、道路交通事故談話紀錄表、診斷證明書、道路交通事故
    現場圖、道路交通事故調查報告表㈠㈡、酒精測定紀錄表、照
    片黏貼紀錄表、詢問筆錄、初步分析研判表、相驗屍體證明
    書、鑑定意見書、覆議意見書等件在卷可稽【見臺灣新竹地
    方檢察署109年度偵字第8218號偵查卷（下稱偵字卷）第6至
    20、36、39至40、44、52至54、63至65、77至78頁】，是原
    告前揭主張，堪信為真。
　㈡按汽車行近未劃設行人穿越道之交岔路口，遇有行人、攜帶
    白手杖或導盲犬之視覺功能障礙者穿越道路時，無論有無交
    通指揮人員指揮或號誌指示，均應暫停讓行人、視覺功能障
    礙者先行通過；汽車行駛時，駕駛人應注意車前狀況及兩車
    並行之間隔，並隨時採取必要之安全措施，道路交通安全規
    則第103條第3項、第94條第3項前段分別定有明文。經審酌
    本件被告對其就本件事故具有過失一事並不否認，並綜參前
    開刑事案件卷附本件事故資料即調查筆錄、道路交通事故談
    話紀錄表、道路交通事故現場圖、道路交通事故調查報告表
    ㈠㈡、酒精測定紀錄表、照片黏貼紀錄表、詢問筆錄、初步分
    析研判表、鑑定意見書、覆議意見書等件所示（見偵字卷第
    6至9、11至20、39至40、44、52至54、63至65、77至78頁）
    ，被告於警詢時陳稱：「我買完雞肉要返家，當時沿中央街
    西往東左轉中和街，當時我看路口沒人，我左轉時有往左看
    一眼路邊水果攤，回頭看前方時就撞上一個行人了」；「我
    有看左邊水果攤一下，所以可能有分心沒看正前方路況」等
    語（見偵字卷第8頁），並參酌照片黏貼紀錄表所示，明顯
    可見被害人曾羅秀英係徒步直行於前揭路口中央，而遭被告
    駕駛汽車左轉時撞擊等情（見偵字卷第19、20頁），可知本
    件事故發生當時，係被告駕駛汽車左轉時，未留意徒步直行
    跨越路口之被害人曾羅秀英，亦未注意暫停禮讓行人先行，
    即貿然左轉，致被害人曾羅秀英遭被告駕駛之汽車撞擊。又
    本件事故發生當時天候晴、日間自然光線、柏油路面乾燥無
    缺陷、無障礙物、視距良好等情，有道路交通事故調查表㈠
    在卷可稽（見偵字卷第12頁），應無不能注意之情事，惟被
    告竟疏未注意及此，造成本件事故之發生，致被害人曾羅秀
    英因而受有前述傷害，並最終導致死亡之結果，是被告就本
    件事故之發生，顯有過失至明。再觀道路交通初步分析研判
    表、鑑定意見書、覆議意見書之分析研判，同認被告有駕駛
    汽車未注意車前狀態及未暫停禮讓行人先行通過之過失（見
    偵字卷第44、65、78頁），益徵被告就本件事故之發生應負
    過失責任無疑，且被告之過失行為與被害人曾羅秀英死亡之
    結果，具有相當因果關係，是原告等6人依上開規定請求被
    告賠償損害，即屬有據。
　㈢次按因故意或過失，不法侵害他人之權利者，負損害賠償責
    任；汽車、機車或其他非依軌道行駛之動力車輛，在使用中
    加損害於他人者，駕駛人應賠償因此所生之損害；不法侵害
    他人致死者，對於支出醫療及增加生活上需要之費用或殯葬
    費之人，亦應負損害賠償責任；不法侵害他人致死者，被害
    人之父、母、子、女及配偶，雖非財產上之損害，亦得請求
    賠償相當之金額，民法第184條第1項前段、第191條之2本文
    、第192條第1項、第194條分別定有明文。查被告就本件事
    故之發生既有過失，而應負侵權行為損害賠償責任，已如前
    述，則原告等6人依上開規定，請求被告賠償原告等6人所受
    之損害，自屬有據。茲就原告等6人請求之各項損害及金額
    是否允當，分別審核論述如後：
　⒈醫療費用（含住院、救護車等）部分：
　　原告等6人主張被害人曾羅秀英因本件事故受有前揭傷害，
    經送往長庚醫療財團法人林口長庚紀念醫院（下稱林口長庚
    醫院），支出如附表一所示各項費用，合計金額54,215元乙
    節，業據提出如附表一各項目對應之單據為證，經核上開部
    分費用為被告所不爭執，且原告等6人主張之金額均與其所
    提出之單據相符，是原告等6人請求此部分金額，應予准許
    。
　⒉醫療用品、耗材等費用部分：
　　原告等6人主張被害人曾羅秀英因本件事故受傷後，迄至其
    死亡前，期間為利於被害人曾羅秀英傷勢復原，因而支出如
    附表二所示各項費用，合計金額7,667元乙節，業據提出如
    附表二各項目對應之單據為證，經核上開部分費用為被告所
    不爭執，且原告等6人主張之金額均與其所提出之單據相符
    ，是原告等6人請求此部分金額，應予准許。
　⒊喪葬費用部分：
　　原告等6人主張被害人曾羅秀英因本件事故致死亡之結果，
    為辦理被害人曾羅秀英之喪葬事宜，因而支出如附表三所示
    各項費用，合計金額517,100元乙節，業據提出如附表三各
    項目對應之單據為證，經核上開部分費用為被告所不爭執，
    且原告等6人主張之金額均與其所提出之單據相符，是原告
    等6人請求此部分金額，應予准許。
　⒋看護費用部分：
　⑴第按民法第193條第1項所謂增加生活上之需要，係指被害以
    前並無此需要，因被害以後始有支付此費用之必要者而言。
    是以身體、健康被害，經延醫治療之醫療費用，固勿論矣，
    即因療傷期間僱人看護之費用，如確屬必要者，亦非不得請
    求賠償（最高法院78年度台上字第547號判決意旨參照）。
    又親屬間之看護，縱因出於親情而未支付該費用，然其所付
    出之勞力，顯非不能以金錢為評價，此種基於身分關係之恩
    惠，自不能加惠於加害人，而應比照一般看護情形，認被害
    人受有相當看護費之損害，命加害人賠償，始符民法第193
    條第1項所定「增加生活上需要」之意旨（最高法院89年度
    台上字第1749號判決意旨參照）。
　⑵原告主張被害人曾羅秀英於109年6月14日因本件事故受傷，
    當日即送往林口長庚醫院住院治療。自109年6月14日起至10
    9年6月29日止，共計16日於加護病房住院觀察，期間由原告
    等6人輪流照顧，故以日薪2,100元計算，請求看護費用33,6
    00元（計算式：2,100元×16日＝33,600元）。又自109年6月3
    0日起至109年8月28日止，被害人曾羅秀英自加護病房轉至
    普通病房，期間59日經原告聘請專業看護，共支出看護費用
    費用123,900元（計算式：2,100元×59日＝123,900元）。其
    後自109年8月28日起至被害人曾羅秀英死亡之109年8月30日
    止，被害人曾羅秀英辦理出院返家，期間3日由原告等6人輪
    流照顧，故請求看護費用6,300元（計算式：2,100元×3日＝6
    ,300元），合計163,800元等情。而被告固不否認被害人曾
    羅秀英於入住普通病房及出院後，有聘請看護之必要，惟否
    認被害人曾羅秀英於入住加護病房期間，有另外聘請看護之
    必要等語。
　⑶本院審酌原告就被害人曾羅秀英自109年6月30日起至109年8
    月28日止，入住普通病房期間聘請看護部分，既已提出看護
    費用證明單為證（見本院竹北司簡調字卷第70頁），經核該
    證明單所載之期間、金額，均與原告主張之事實相符。另被
    害人曾羅秀英自109年8月28日起至109年8月30日止由原告等
    6人輪流看護部分，原告等6人則主張以每日2,100元計算，
    亦與上開證明單記載之收費基準一致。復佐以本院前依職權
    就被害人曾羅秀英因本件事故受傷至死亡期間，有無聘請看
    護之必要及費用基準等情，函詢林口長庚醫院，經該院於11
    1年6月28日以長庚院林字第1110550556號函函覆本院稱：「
    依病歷所載，病人曾君（即被害人曾羅秀英）因外傷性腦出
    血併重度昏迷於109年（下同）6月14日至本院急診就醫、住
    院，於住院期間意識狀況均未改變，經治療後於8月28日辦
    理病危自動出院…住院期間及出院後至8月30日其死亡日為止
    均有專人全日看護之必要…平日之全日看護費用為新台幣（
    下同）2,500元」等語，有上開函文在卷可憑（見本院竹北
    簡字卷第63、64頁），可知被害人曾羅秀英於入住普通病房
    期間及出院後，均有全日看護必要，且上開函文記載之每日
    看護費用標準，亦高於原告等6人主張之計算標準，堪信原
    告等6人主張被害人曾羅秀英於入住普通病房期間及出院後
    均有全日看護必要，及渠等6人請求自行看護費用之計算基
    準，均屬合理。佐以被告就原告等6人請求被害人曾羅秀英
    入住普通病房期間聘請看護，及返家後由原告等6人輪流看
    護之看護費用部分，亦均不爭執，是原告請求此等看護費用
    合計130,200元（計算式：123,900元＋6,300元＝130,200元）
    ，應予准許。
　⑷至原告等6人請求被害人曾羅秀英自109年6月14日起至109年6
    月29日止入住加護病房期間，由原告等6人輪流看護之看護
    費用33,600元部分，則為被告所否認。本院審酌依一般情形
    ，被害人曾羅秀英於入住加護病房期間，其內通常設有諸多
    設備與儀器以隨時監測患者的身體變化，並由醫療人員24小
    時輪班照顧，應堪認並無另行需人看護之必要，是原告等6
    人主張渠等6人於被害人曾羅秀英入住加護病房期間有輪流
    看護之事實，縱屬為真，然渠等6人上開輪流看護之行為，
    已屬額外增派之人力，而逾越必要之程度，則原告請求此部
    分看護費用，難認有據，不予准許。
　⑸從而，原告等6人請求看護費用以130,200元為度，應予准許
    ；逾此範圍之請求，則屬無據，不予准許。
　⒌精神慰撫金部分：
　⑴復按法院對於非財產上損害之酌定，應斟酌雙方之身分、地
    位、資力與加害程度及其他各種情形核定相當之數額，其金
    額是否相當，自應依實際加害情形與被害人所受之痛苦及雙
    方之身分、地位、經濟狀況等關係決定之（最高法院85年度
    台上字第460號判決意旨參照）。
　⑵查被害人曾羅秀英為原告等6人之母，因本件車禍事故傷重致
    死，原告等6人遭逢喪母之痛，在精神上必感受莫大之痛苦
    ，是原告等6人請求被告賠償非財產上之損害，自屬有據。
    又本件原告曾德雄學歷為大專畢業，目前擔任電機工業公司
    高級工程師；原告曾玉嬌學歷為高中畢業，目前已退休；原
    告曾玉蘭學歷為高中畢業，目前為製藥公司資深技術員；原
    告曾玉春學歷為高中畢業，目前為環保工程公司資深總務；
    原告曾德勝學歷為高中畢業，目前為室內設計工作室老闆；
    原告曾玉貞學歷為高中畢業，目前為科技公司資深高級技術
    員；被告學歷則為高職畢業，目前無工作，無固定薪水，且
    尚有負債等情，此經兩造自陳在卷（見本院竹北簡字卷第50
    、51頁），復有被告提出綜合信用報告書在卷可參（見本院
    竹北簡字卷第37至43頁）。
　⑶另參以原告曾德雄領有薪資、存款利息等收入，名下有不動
    產、汽車及股票等財產；原告曾玉嬌領有股票及存款利息等
    收入，名下有股票；原告曾玉蘭領有薪資、存款利息及股利
    等收入，名下有不動產及股票等財產；原告曾玉春領有薪資
    及存款利息等收入，名下有汽車；原告曾德勝雖無收入，惟
    名下有不動產及汽車等財產；原告曾玉貞領有薪資、存款利
    息及股利等收入，名下有不動產、汽車及股票等財產；被告
    則有執行業務所得，名下有汽車，此有兩造之稅務電子閘門
    財產所得調件明細表可參（見本院竹北司簡調字卷第20至42
    頁，為維護兩造之隱私、個資，爰不就其詳予敘述）。
　⑷至原告曾德雄另主張被害人曾羅秀英生前係與其長期同住，2
    人關係密切等語，惟參酌原告等6人所提出之除戶戶籍謄本
    觀之（見本院竹北簡字卷第53頁），被害人曾羅秀英死亡前
    登記之戶籍地址並非原告曾德雄之戶籍址及現居住地，是原
    告曾德雄主張被害人曾羅秀英生前與其長期同住一事，已難
    認無疑。此外原告曾德雄復未能提出其他證據，足以證明此
    部分之主張為真實，難認原告曾德雄此部分主張為可採。
　⑸據此，本院審酌兩造之學經歷、身分、地位、經濟能力、原
    告等6人所受損害及被告過失程度等一切情狀，認原告曾德
    雄請求被告賠償精神慰撫金1,500,000元，尚屬過高，應予
    酌減為1,000,000元為適當；至其餘原告曾玉嬌、曾玉蘭、
    曾玉春、曾德勝、曾玉貞等5人各請求被告賠償精神慰撫金1
    ,000,000元，則尚屬合理，應予准許；逾上開範圍部分之請
    求，即非有據，不應准許。
　⒍綜上，原告等6人因本件事故所受之損害，就醫療費用、醫療
    用品及耗材等費用、喪葬費用、看護費用部分，合計為709,
    182元（計算式：54,215元＋7,667元＋517,100元＋130,200元＝
    709,182元），是原告等6人請求被告賠償709,182元，並各
    自請求精神慰撫金1,000,000元，核屬有據，應予准許；逾
    此範圍之部分，則屬無據，不予准許。
　㈣再按民法第217條第1項規定損害之發生或擴大，被害人與有
    過失者，法院得減輕賠償金額或免除之。此項規定之目的乃
    在謀求加害人與被害人間之公平，倘受害人於事故之發生亦
    有過失時，由加害人負全部賠償責任，未免失諸過酷，是以
    賦與法院得減輕其賠償金額或免除之職權。惟所謂被害人與
    有過失，須被害人之行為助成損害之發生或擴大，就結果之
    發生為共同原因之一，行為與結果有相當因果關係，始足當
    之。而被告雖辯稱本件係被害人曾羅秀英徒步穿越路口前並
    未注意來車，且於通過期間看見被告駕駛之汽車後並未禮讓
    ，反加速通過，造成本件事故之發生，是被害人曾羅秀英就
    本件事故之發生，應與有過失等語。惟參酌前開照片黏貼紀
    錄表所示（見偵字卷第19、20頁），顯見被害人曾羅秀英於
    發生碰撞前，前揭事故路口周圍並無車輛通行，足見被害人
    曾羅秀英於徒步通過該路口前，已確認周圍有無來車，難認
    有貿然徒步穿越路口之情事。反觀照片中顯示被害人曾羅秀
    英行至上開路口中央時，始能看見被告駕駛汽車出現於畫面
    中，且本件事故發生當時應無不能注意之情事，已如前述，
    再佐以被告亦自陳其於事故發生當時時速僅有15公里，且被
    害人曾羅秀英係緩慢通過路口等情，依一般駕駛人之經驗，
    更足堪信被告於駕駛汽車轉彎前看見徒步穿越路口之被害人
    曾羅秀英，應有足夠時間發現危險情況後，即刻採取煞車措
    施，卻未即時放慢車速，禮讓被害人曾羅秀英通行而肇事。
    遑論依道路交通安全規則第103條第3項規定，汽車行近未劃
    設行人穿越道之交岔路口時，均應暫停讓行人先行，是被害
    人曾羅秀英既已通行至上開路口中央，不論其有無因看見被
    告駕駛之汽車而加速通過，均無礙被告駕駛汽車應優先禮讓
    被害人曾羅秀英通行一事，是被害人曾羅秀英有無因看見被
    告駕駛之汽車而加速通過之行為，與其遭被告駕駛之汽車撞
    擊，應無相當因果關係，故被告此部分所辯，要未可取，是
    被害人曾羅秀英就本件事故並無過失，堪可認定，被告抗辯
    ：被害人曾羅秀英與有過失云云，猶顯無稽，難以憑採。
　㈤另按強制汽車責任保險法第32條規定，保險人依本法規定給
    付之保險金，視為加害人或被保險人損害賠償金額之一部分
    ，加害人或被保險人受賠償請求時，得扣除之。從而，保險
    人所給付受益人之保險金，可視為被保險人或加害人所負損
    害賠償金額之一部分，受害人倘已自保險金獲得滿足，自不
    得又對被保險人或加害人再事請求（最高法院90年度台上字
    第825號判決參照）。查原告等6人分別已於109年9月間，每
    人各領有強制險給付348,476元，有原告等6人提出郵局存簿
    儲金簿在卷可查（見本院竹北司簡調字卷第73-1頁），並為
    被告所不爭執，參諸上開說明，原告得請求之金額自應扣除
    上開領取之保險金。再按數人付同一債務或有同一債權，而
    其給付可分者，除法律另有規定或契約另有訂定外，應各平
    均分擔或分受之，其給付本不可分而變為可分者亦同，民法
    第271條規定甚明，是原告等6人請求被告賠償財產上之損害
    共計709,182元部分，屬可分之給付，每人分受可得請求之
    賠償金額為118,197元（計算式：709,182元/6人=118,197元
    ），再加計原告等6人各得向被告請求1,000,000元之慰撫金
    ，從而，本件原告等6人，每人得向被告請求賠償之金額均
    為1,118,197元（計算式：118,197元+1,000,000元=1,118,1
    97元）。茲就原告各得向被告請求之賠償金額，予以扣減渠
    等已受領之強制責任保險金348,476元，據此，原告等6人各
    得請求被告賠償之金額應均為769,721元（計算式：1,118,1
    97元－348,476元＝769,721元）。
　㈥末按給付無確定期限者，債務人於債權人得請求給付時，經
    其催告而未為給付，自受催告時起，負遲延責任；其經債權
    人起訴而送達訴狀，或依督促程序送達支付命令，或為其他
    相類之行為者，與催告有同一之效力。遲延之債務，以支付
    金錢為標的者，債權人得請求依法定利率計算之遲延利息。
    應付利息之債務，其利率未經約定，亦無法律可據者，週年
    利率為百分之5，民法第229條第2項、第233條第1項前段及
    第203條分別定有明文。本件原告所為之請求，係以支付金
    錢為標的，除未約定利率，復未約定給付期限，是原告就其
    所受前揭損害，請求自刑事附帶民事起訴狀繕本送達翌日即
    110年10月29日（見本院交附民字卷第25頁）起至清償日止
    ，按年息百分之5計算之利息，為有理由，應予准許。
四、綜上所述，原告等6人依侵權行為法律關係，請求被告應分
    別給付原告等6人各769,721元，及均自110年10月29日起至
    清償日止，按年息百分之5計算之利息，為有理由，應予准
    許；逾此範圍之請求，為無理由，應予駁回。
五、本件係依民事訴訟法第427條第2項第11款適用簡易訴訟程序
    所為被告部分敗訴之判決，應依同法第389條第1項第3款規
    定，就原告勝訴部分，依職權宣告假執行，是原告陳明願供
    擔保聲請宣告假執行，核無必要，併此敘明。至原告其餘假
    執行之聲請，因該部分訴之駁回而失所依據，應併予駁回。
六、本件事證已臻明確，兩造其餘攻擊防禦方法及證據，經審酌
    核與判決之結果不生影響，爰不一一論列，併此敘明。
七、本件因係原告提起刑事附帶民事訴訟，請求損害賠償事件，
    依法本無須繳納裁判費用，且迄至本院言詞辯論終結止，亦
    無其他費用支出，是本件既無訴訟費用支出，故毋庸為訴訟
    費用負擔之諭知，併此敘明。
八、據上論結，本件原告之訴為一部有理由，一部無理由，依民
    事訴訟法第436條第2項、第389條第1項第3款，判決如主文
    。
中　　華　　民　　國　　111 　年　　8 　　月　　5 　　日
                　竹北簡易庭　法　  官　蔡欣怡
以上正本係照原本作成。　　　　　　　　　　
如對本判決上訴，須於判決送達後20日內向本院提出上訴狀。
如委任律師提起上訴者，應一併繳納上訴審裁判費。
中　　華　　民　　國　　111 　年　　8 　　月　　9 　　日
                              書 記 官  吳雅真

附表一：原告請求醫療費用(含住院、救護車等)
編號 日期 項目 金額 出處 01 109.06.14 紅俥救護車 6,400元 竹北司簡調字卷第60頁 02 109.07.15 住院繳費 33,633元 竹北司簡調字卷第61頁 03 109.08.28 住院繳費 10,370元 竹北司簡調字卷第62頁 04 109.08.28 全方位救護車 3,812元 竹北司簡調字卷第63頁 合計    54,215元 
　　　　　　　　　　　　　　　　
附表二：原告請求醫療用品、耗材等費用
編號 日期 項目 金額 出處 1 109.06.15 維康 600元 竹北司簡調字卷第64頁圖1 2 109.06.16 維康 100元 竹北司簡調字卷第64頁圖2 3 109.06.16 維康 450元 竹北司簡調字卷第64頁圖3 4 109.06.21 杏一 701元 竹北司簡調字卷第64頁圖4 5 109.06.25 杏一 499元 竹北司簡調字卷第64頁圖5 6 109.07.06 維康 389元 竹北司簡調字卷第65頁圖6 7 109.07.09 維康 315元 竹北司簡調字卷第65頁圖7 8 109.07.11 維康 239元 竹北司簡調字卷第65頁圖8 9 109.07.13 維康 154元 竹北司簡調字卷第65頁圖9 10 109.07.15 維康 398元 竹北司簡調字卷第66頁圖10 11 109.07.20 維康 577元 竹北司簡調字卷第66頁圖11 12 109.07.22 杏一 545元 竹北司簡調字卷第66頁圖12 13 109.07.24 杏一 453元 竹北司簡調字卷第67頁圖13 14 109.07.24 杏一 300元 竹北司簡調字卷第67頁圖14 15 109.07.25 杏一 151元 竹北司簡調字卷第67頁圖15 16 109.07.26 維康 168元 竹北司簡調字卷第68頁圖16 17 109.07.29 杏一 249元 竹北司簡調字卷第68頁圖17 18 109.07.30 維康 140元 竹北司簡調字卷第68頁圖18 19 109.07.31 維康 145元 竹北司簡調字卷第68頁圖19 20 109.08.02 維康 271元 竹北司簡調字卷第69頁圖20 21 109.08.03 維康 260元 竹北司簡調字卷第69頁圖21 22 109.08.06 維康 154元 竹北司簡調字卷第69頁圖22 23 109.08.08 維康 409元 竹北司簡調字卷第69頁圖23 合計    7,667元 
附表三：原告請求喪葬費用
編號 項目 金額 出處 1 喪葬禮儀服務 270,000元 竹北司簡調字卷第71頁 2 意外事故禮儀服務 38,000元 竹北司簡調字卷第71頁 3 告別式、出殯靈車等 26,000元 竹北司簡調字卷第72頁 4 葬禮用品 22,000元 竹北司簡調字卷第73頁 5 民俗法會科儀 161,100元 竹北司簡調字卷第81至82-1頁 合計   517,100元